【裁判字號】    97,訴,1074
【裁判日期】    970825
【裁判案由】    毒品危害防制條例
【裁判全文】
臺灣臺北地方法院刑事判決              97年度訴字第1074號
公  訴  人  臺灣臺北地方法院檢察署檢察官
被      告  甲○○
                      樓
                    （另案於臺灣臺中女子監獄執行）
選任辯護人  梁水源律師
上列被告因毒品危害防制條例案件，經檢察官提起公訴（97年度
偵續字第297 號），本院判決如下：
    主  文
甲○○持有第二級毒品達一定數量，處有期徒刑壹年，減為有期
徒刑陸月，如易科罰金，以新臺幣壹仟元折算壹日。扣案之第二
級毒品甲基安非他命肆包（驗餘總淨重貳拾貳點肆柒公克）沒收
銷燬之；包裝上開甲基安非他命之空包裝袋肆個沒收。
其餘被訴部分無罪。
    事  實
一、甲○○明知甲基安非他命為毒品危害防制條例所規定之第二
    級毒品，不得非法持有之，竟於民國95年8 月23日至同年10
    月27日間某時，向真實姓名年籍不詳、自稱「王義超」（音
    譯）之成年男子收受第二級毒品甲基安非他命4 包而持有之
    ，嗣於95年10月27日上午6 時50分許，為警持搜索票在臺北
    市文山區○○○路○ 段150 巷20號2 樓住處查獲，並扣得上
    開第二級毒品甲基安非他命共4 包（總毛重24.23 公克、驗
    餘總淨重22.47 公克）。
二、案經臺北市政府警察局萬華分局報請臺灣臺北地方法院檢察
    署檢察官偵查起訴。
    理  由
甲、有罪部分：
壹、證據能力部分：
一、按下列文書得為證據：一、除顯有不可信之情況外，公務員
    職務上製作之紀錄文書、證明文書。二、除顯有不可信之情
    況外，從事業務之人於業務上或通常業務過程所須製作之紀
    錄文書、證明文書。三、除前2 款之情形外，其他於可信之
    特別情況下所製作之文書；另按被告以外之人於審判外之陳
    述，雖不符前4 條之規定，而經當事人於審判程序同意作為
    證據，法院審酌該言詞陳述或書面陳述作成時之情況，認為
    適當者，亦得為證據，刑事訴訟法第159 條之4 、第159 條
    之5 第1 項定有明文。
二、經查，本案據以認定被告甲○○犯罪事實之書面證據資料（
    詳後述），被告於本院訊問時已表示對證據能力沒有意見（
    見97年7 月14日準備程序筆錄），且經本院於最後審理期日
    就上開書面證據資料逐一提示並告以要旨，至本件言詞辯論
    終結前，被告就此部分證據之證據能力未聲明異議（見本院
    97年8 月15日審理筆錄），亦查無違反法定程序取得之情形
    ，依刑事訴訟法第159 條之5 第2 項之規定，得作為證據，
    合先敘明。
貳、實體部分：
一、上開被告甲○○自姓名年籍不詳、自稱「王義超」（音譯）
    之成年男子收受第二級毒品甲基安非他命4 包而持有之犯罪
    事實，業據被告於本院審理中坦承不諱（見本院卷第74頁之
    97年8 月15日審理筆錄），扣案毒品（總毛重24.23 公克、
    總淨重22.81 公克、取樣0.34公克、驗餘淨重22.47 公克，
    純度約97.7％，總純質淨重約22.29 公克）經鑑定確含有第
    二級毒品甲基安非他命陽性反應，復有內政部警政署刑事警
    察局96年1 月23日刑鑑字第0950192668鑑定書可資佐證（見
    本院卷第62頁），是被告自白核與事實相符，應堪採信。至
    被告於本院審理中雖供稱扣案毒品已施用部分，未及用罄即
    遭警查獲云云，惟本件扣案毒品數量非微，且第二級毒品甲
    基安非他命之純度更高達97.7% ，已如鑑定報告所述，與一
    般施用者多係零星購買低純度且量微之小包裝者，明顯不同
    ，被告所辯已自行施用一節，顯不可採，本件事證明確，被
    告犯行洵堪認定，應予依法論科。
二、核被告甲○○所為，係犯毒品危害防制條例第11條第2 項之
    持有第二級毒品罪。公訴人雖未引用該條持有第二級毒品罪
    名，惟於事實欄已明確記載此部分犯行，本院自得併予審酌
    。次查，被告持有第二級毒品之數量淨重為22.81 公克（總
    毛重24.23 公克，包裝塑膠袋重約1.42公克，純質淨重為22
    .29 公克），已超過行政院公布之「轉讓持有毒品加重其刑
    之數量標準」第2 條第1 項第2 款所定轉讓、持有第二級毒
    品淨重10公克以上之標準，應依毒品危害防制條第11條第4
    項之規定，加重其刑至2 分之1 。爰審酌被告品行，於95年
    8 月22日已因毒品案件遭警查獲（詳如後述），仍不知謹慎
    自持，而再犯本罪，及其持有第二級毒品之數量，惟其持有
    後旋遭警查獲，尚未造成重大危害及其犯罪動機、目的、及
    犯後坦承犯行之態度等一切情狀，量處如主文所示之刑。再
    查，被告犯本案之時間係在96年4 月24日之前，所犯合於中
    華民國96年罪犯減刑條例之減刑要件，爰依該條例第2 條第
    1 項第3 款、第7 條、第9 條規定，就所犯之罪減其刑期2
    分之1 ，並諭知易科罰金之折算標準。至扣案甲基安非他命
    4 包（驗餘淨重為22.47 公克），為第二級毒品，應依毒品
    危害防制條例第18條第1 項前段之規定沒收銷燬之。包裝上
    開甲基安非他命之空包裝袋4 個，係用於包裹甲基安非他命
    ，防止其裸露、潮濕，便於攜帶，為被告所有供犯罪所用之
    物，又內政部警政署刑事警察局鑑定時，既將該空包裝袋與
    甲基安非他命分別秤重，有鑑定書可佐，足認其與扣案之甲
    基安非他命並無不可析離之關係，應依刑法第38條第1 項第
    2 款規定宣告沒收之。至分裝袋、電子磅秤、塑膠鏟管等物
    ，雖係被告所有，惟非供本件犯罪所用之物，爰不另宣告沒
    收，附此敘明。
乙、無罪部分：
一、公訴意旨另以：被告甲○○綽號「妹仔」（臺語）、「JOJO
    」，明知甲基安非他命為毒品危害防制條例所列之第二級毒
    品，不得非法販賣及持有，因需錢花用，兼以自己亦有施用
    甲基安非他命，竟基於販賣第二級毒品以營利之犯意，於95
    年8 月上旬及中旬某日，在臺北縣永和市○○路某處，向真
    實姓名年籍不詳綽號「SOGO」之成年人，販入數目、重量不
    詳之第二級毒品甲基安非他命，分別於同年8 月17日凌晨2
    時2 分及同年月21日晚間11時52分許，先後2 次欲以每2 台
    兩（淨重約75公克）新臺幣15萬5,000 元，或以每1/4 台兩
    2 萬元左右之價格，在臺北縣永和市○○路樂華戲院附近等
    處，販售甲基安非他命予陳炳男、游宏智等人，然均因故而
    未能交易成功。嗣於95年10月27日上午6 時50分，經警至被
    告位在臺北市文山區○○○路○ 段150 巷20號2 樓住處搜索
    時，當場扣得第二級毒品甲基安非他命4 包、電子磅秤、分
    裝袋、磅秤、塑膠鏟管等物始悉上情，因認被告涉犯毒品危
    害防制條例第4 條第2 項販賣第二級毒品既遂罪嫌云云。
二、按犯罪事實應依證據認定之，無證據不得認定犯罪事實；不
    能證明被告犯罪者，應諭知無罪之判決，刑事訴訟法第154
    條第2 項、第301 條第1 項分別定有明文。又認定不利於被
    告之事實，須依積極證據，苟積極證據不足為不利於被告事
    實之認定時，即應為有利於被告之認定，更不必有何有利之
    證據；事實之認定，應憑證據，如未能發現相當證據，或證
    據不足以證明，自不能以推測或擬制之方法，以為裁判之基
    礎，最高法院30年上字第816 號、40年臺上字第86號判例可
    資參照。次按刑事訴訟法第161 條已於91年2 月8 日修正公
    布，修正後同條第1 項規定：檢察官就被告犯罪事實，應負
    舉證責任，並指出證明之方法。因此，檢察官對於起訴之犯
    罪事實，應負提出證據及說服之實質舉證責任。倘其所提出
    之證據，不足為被告有罪之積極證明，或其闡明之證明方法
    ，無從說服法官以形成被告有罪之心證，基於無罪推定之原
    則，自應為被告無罪判決之諭知，最高法院92年臺上字第12
    8 號判例意旨足參。
三、公訴人認被告涉有前開犯行，無非以（一）被告所使用之00
    00000000號行動電話於95年8 月17日凌晨2 時2 分許、凌晨
    2 時23分許、同年月21日晚上11時52分許、同年月22日凌晨
    零時26分許，與證人游宏智之0000000000號行動電話、陳炳
    男之0000000000號行動電話聯絡之通訊監察譯文、（二）證
    人游宏智、陳炳男於偵查中證述、（三）在被告住處查扣第
    二級毒品甲基安非他命4 包、電子磅秤、分裝袋、磅秤、塑
    膠鏟管等物為其論據。
四、訊據被告甲○○固坦承使用0000000000號行動電話，並於95
    年8 月17日凌晨2 時2 分許、凌晨2 時23分許、同年月21日
    晚上11時52分許、同年月22日凌晨零時26分許，分別與證人
    游宏智、陳炳男聯絡，且持有甲基安非他命4 包、電子磅秤
    、分裝袋、磅秤、塑膠鏟管等物並遭警查獲，惟堅決否認有
    何販賣毒品犯行，辯稱：伊於95年8 月上旬及中旬某日，在
    臺北縣永和市○○路某處，共2 次向真實姓名年籍不詳、綽
    號「SOGO」之成年人，販入第二級毒品甲基安非他命各8.5
    公克，先賣給邱奕興一部份後，始接獲游宏智、陳炳男來電
    欲購買毒品，但游宏智所需數量較大，且嫌價錢太貴，故未
    成交；至陳炳男來電要買毒品時，因已答應剩下毒品先賣給
    邱奕興，故無法再賣予陳炳男。嗣於95年8 月22日凌晨1 時
    50分許，持6 小包毒品正欲賣給邱奕興時，即為警查獲，販
    賣邱奕興毒品部分，業經臺灣板橋地方法院判刑確定，現正
    在執行，至95年10月27日遭查獲之4 包毒品，係真實姓名年
    籍不詳、自稱「王義超」（音譯）之成年男子交付供給施用
    ，與邱奕興、游宏智、陳炳男所欲購買之毒品無關等語。
五、經查：被告於95年8 月上旬及中旬某日，在臺北縣永和市○
    ○路某處，共2 次向真實姓名年籍不詳、綽號「SOGO」之成
    年人，販入第二級毒品甲基安非他命各8.5 公克，嗣使用00
    00000000號行動電話，於95年8 月17日凌晨2 時2 分許、凌
    晨2時23 分許、同年月21日晚上11時52分許、同年月22日凌
    晨零時26分許，分別與證人游宏智之0000000000號行動電話
    、陳炳男之0000000000號行動電話聯絡購買毒品事宜等情，
    業據被告供承不諱，核與證人游宏智、陳炳男之證述相符，
    並有0000000000號行動電話通訊監察譯文在卷可稽，此部分
    堪信為實。惟查：
（一）證人游宏智於偵訊中證稱：因為JOJO（指被告）的朋友有
      安非他命，而渠的朋友要買毒品，所以請被告幫忙問問看
      ，但因價錢太貴，渠朋友就不要了等語（見96年度偵字第
      14170 號卷第86頁）；證人陳炳男於偵訊中亦證稱：JOJO
      是朋友的朋友，本欲向被告拿「4 分之1 」就是8 公克的
      安非他命，但後來沒有成交等語（見96年度偵字第328 號
      卷第52、53頁）。是被告所辯與游宏智因價格差異故無法
      達成合意，與陳炳男亦因故未成交等情，核與證人游宏智
      、陳炳男於偵訊之結證相符，堪信為實。
（二）觀諸公訴人所舉被告使用0000000000號行動電話（即A ）
      於95年8 月17日凌晨2 時2 分許、凌晨2 時23分許，與證
      人游宏智所有0000000000號行動電話（即B） 之通聯監聽
      譯文內容略以（見96年度偵字第328 號卷第21頁）：
      B ：你有硬的嗎？
      A ：有！
      B ：1 兩多少？
      A ：8 ！
      B ：你幫我問，看我要兩個可不可以，15。
      A ：好...5分鐘後打給你。
      （以上為95年8 月17日凌晨2 時2 分57秒通話內容）
      B ：你不是要打給我？....。
      A ：喔，他們說155 。
      B ：我跟人家說15耶。
      A ：那我也沒辦法...。
      B ：那我問問看。
      （以上為95年8 月17日凌晨2 時23分33秒通話內容）
      另被告使用0000000000號行動電話（即A ）於95年8 月21
      日晚上11時52分許、同年月22日凌晨零時26分許，與證人
      陳炳男之0000000000號行動電話（即B） 之通聯監聽譯文
      內容略以（見同偵卷第24、25頁）：
      B ：你那還有幾個？
      A ：那包41的還有，還有散的。
      B ：你沒大的喔？
      A ：大的要回家拿，但不同種的....。
      （以上為95年8 月21日晚上11時52分34秒通話內容）
      B ：那我可以晚上回你嗎？我會先給你我身上的。
      A ：但我要先給別人。
      B ：那包要給別人了喔？
      A ：給一些。
      B ：我身上的錢是別人的。
      A ：3 個1 萬。
      B ：是喔，那你家裡面跟剛才那個一樣嗎？
      A ：不知道耶。
      B ：那等我回來我再打給你。
      （以上為95年8 月22日凌晨零時26分9 秒通話內容）
      由上述通話內容可知，本件係證人游宏智、陳炳男主動電
      話聯絡被告表示欲購買毒品，被告經詢問後與游宏智對定
      價確實無法達成合意；另被告亦明白告知證人陳炳男目前
      現有之毒品須先售予他人，故陳炳男表示會再與被告聯繫
      ，足見被告與本件買家即證人游宏智、陳炳男就毒品之買
      賣價金、數量、交易地點、甚至標的物品質皆未相互同意
      ，僅處於相互探詢、查問階段，尚無合意可言。
（三）按刑法上之未遂犯，必須已著手於犯罪行為之實施而不遂
      ，始能成立。而所謂販賣第一級毒品未遂罪，係指買賣雙
      方就買賣價金、買賣標的物已有合意，並已著手於毒品之
      交付而未達於既遂者而言（最高法院93年度臺上字第3188
      號判決足參）。又按「販賣毒品罪，並不以販入後復行賣
      出為構成要件，只要以營利之目的，將毒品購入或賣出，
      有一於此，其犯罪即屬完成，惟如販入後復行賣出1 次，
      亦僅成立一販賣罪，並非認有2 次之犯罪行為」、「意圖
      營利而販入毒品，雖未及賣出，仍依販賣既遂罪論處。但
      如意圖營利而販入毒品後，第1 次販賣予他人之行為，此
      乃接續原先販入之犯意而為，不論其出賣之行為屬既遂或
      未遂，應認基於單一犯意之接續行為，不能認係基於概括
      犯意之連續二行為，而以連續犯論處」，最高法院96年度
      臺上字第416 號、92年度臺上字第2641號判決可資參照。
      本件被告與證人游宏智、陳炳男就毒品之買賣價金、數量
      、交易地點、甚至標的物品質既未相互同意，僅處於探詢
      、查問階段，而無合意可言，已如前述，依上開說明，對
      於賣出之構成要件尚未開始實行，至多係開始實行前之預
      備行為，不能謂之「著手」。而公訴人所指被告基於販賣
      毒品之犯意，於95年8 月上旬及中旬某日，在臺北縣永和
      市○○路某處，共2 次向真實姓名年籍不詳、綽號「SOGO
      」之成年人，販入第二級毒品甲基安非他命部分，雖據被
      告自承在卷，惟被告基於同一販賣毒品故意，於相同時間
      、地點，向相同之綽號「SOGO」成年人，2 次販入第二級
      毒品甲基安非他命後，復於95年8 月11日、18日、21日3
      次賣出予案外人邱奕興，另於95年8 月22日凌晨第4 次欲
      賣予邱奕興即為警查獲之事實，業經臺灣板橋地方法院以
      95年度訴字第3712號判決處應執行有期徒刑10年，並經臺
      灣高等法院96年度上訴第3317號、最高法院97年度臺上字
      第676 號判決駁回上訴確定，復有上開判決及臺灣高等法
      院被告前案紀錄表在卷可稽。至被告於95年10月27日始為
      警查獲之安非他命4 包，距離本件欲販賣毒品予證人游宏
      智、陳炳男已事隔2 月有餘，亦難認與本件販賣毒品有何
      關連，應係被告另行起意而持有毒品，是被告所辯，尚堪
      採信。
（四）綜上所述，公訴人所指被告基於販賣意圖，向綽號「SOGO
      」之人販入毒品後，欲伺機賣予游宏智、陳炳男而犯販賣
      第二級毒品罪，惟依證人游宏智、陳炳男之證述及通訊監
      察譯文所示，本件並未達成購買毒品交易內容之合意，而
      被告意圖販賣毒品而購入毒品犯行部分，業經前案判決確
      定，本件扣案毒品亦無從證明與販賣毒品有何關連，綜上
      所述，公訴人所提證據不足為被告涉犯毒品危害防制條例
      第4 條第2 項販賣第二級毒品既遂罪之積極證明，所指出
      證明之方法，亦無從使本院形成被告有罪之確信，此外，
      複查無其他積極證據足證被告確有公訴人所指犯行，不能
      證明被告涉犯上開罪嫌，自應為無罪判決之諭知。
據上論斷，應依刑事訴訟法第299 條第1 項前段、第301 條第1
項前段，毒品危害防制條例第11條第2 項、第4 項、第18條第1
項前段，刑法第11條前段、第38條第1 項第1 款，中華民國96年
罪犯減刑條例第2 條第1 項第3 款、第7 條、第9 條，判決如主
文。
本案經檢察官楊冀華到庭執行職務。
中    華    民    國    97    年    8     月    25    日
                  刑事第七庭審判長法  官  孫惠琳
                                  法  官  許泰誠
                                  法  官  孫正華
上正本證明與原本無異。
如不服本判決，應於判決送達後10日內向本院提出上訴狀 (應抄
附繕本)。
                                  書記官  葉潔如
中    華    民    國    97    年    8     月    25    日
附錄本案論罪科刑法條全文
毒品危害防條例第11條第2 項
持有第二級毒品者，處2 年以下有期徒刑、拘役或新臺幣3 萬元
以下罰金。


司法院資訊處製作；財團法人民間司法改革基金會備份。
